【裁判字號】    89,台上,1543
【裁判日期】    890323
【裁判案由】    違反懲治走私條例
【裁判全文】
最高法院刑事判決                              八十九年度台上字第一五四三號
    上  訴  人  甲○○
                乙○○
    共      同
    選任辯護人  余枝雄律師
右上訴人等因違反懲治走私條例案件，不服台灣高等法院中華民國八十八年八月十一
日第二審更審判決（八十八年度上更(一)字第二九一號，起訴案號：台灣宜蘭地方法院
檢察署八十七年度偵字第一六○三、一七九○號），提起上訴，本院判決如左：
    主  文
上訴駁回。
    理  由
按刑事訴訟法第三百七十七條規定：上訴於第三審法院，非以判決違背法令為理由，
不得為之。是提起第三審上訴，應以原判決違背法令為理由，係屬法定要件。如果上
訴理由狀所指摘原判決違法情事並不存在，或所指摘事項徒為事實上之爭辯，或顯與
法律規定得為第三審上訴理由之違法情形不相適合時，均應認其上訴為違背法律上之
程式，予以駁回。本件原判決依憑上訴人甲○○、乙○○於警訊、檢察官偵查及原審
審理時之供述，扣案七星牌（MILD SEVEN FILTER ）洋菸，及卷內機漁船（含船員）
進出港檢查表、漁船資料、查獲照片、財政部基隆關稅局八十七年六月二十九日基普
緝字第八七一○五八九一號函、內政部八十八年七月九日台（八八）內地字第八八○
八三一八號函等證據，本於推理作用，認定上訴人等有原判決事實欄所載之犯罪事實
，而撤銷第一審不當判決，改判仍論處上訴人等共同私運管制物品進口逾公告數額（
累犯）罪刑。從形式上觀察，尚無違背法令之情形存在。上訴意旨略稱：(一)、上訴人
等於警訊及偵、審中一致供述扣案洋菸係綽號「阿發」者所寄放，言明三日即來取回
，主觀上並無走私之犯意；且該批貨物係以防水膠布包裝，外觀上無任何標誌或特徵
足以辨識為何物，「永順豐六號」漁船未設密艙，貨係置放在船艙走道及駕駛台後方
，毫無隱密可言，可證明上訴人等確無走私犯行，且上訴人乙○○在船上負責煮飯等
雜役，客觀上亦無參與走私可能。原判決對於上開有利於上訴人等之證據，未予調查
，且未說明其不予採取之理由，有應於審判期日調查證據而未予調查及理由不備之違
法。(二)、上訴人等當初與「阿發」約定，以十萬元（新台幣，下同）作為寄放該批洋
菸三日之酬金，並非走私之代價，原判決竟認定上訴人等係以十萬元之代價，為「阿
發」將該批洋菸運返台灣，與卷證資料不符，為證據上理由矛盾。(三)、上訴人等與「
阿發」者素昧平生，憑何認定與「阿發」間有犯意聯絡、行為分擔？原判決憑空認定
上訴人等為走私之共同正犯，有調查職責未盡及理由不備之違法。(四)、彭佳嶼東北方
三十浬處，屬我國之經濟海域，有內政部上開覆函可稽，上訴人等受託載運洋菸地點
既在我國經濟海域之領域內，自無進入國界可言，原判決論以懲治走私條例第二條第
一項之罪，有判決不適用法則之違法云云。經查：一、原判決對於其認定上訴人等受
「阿發」者委託共同走私未稅洋菸進口，及上訴人等在距彭佳嶼東北方三十浬之海域
上接駁上開走私物品，其地點已在我國十二浬領海範圍外之事實，俱於判決理由內依
憑上開證據論敘明確，並就上訴人等所辯無走私之犯意，如何不可採信，予以一一指
駁，其論斷於採證法則並無違背。核上訴意旨(一)、(三)、(四)係就原判決已於理由內詳予
指駁說明之事項，徒憑己意重為事實上之爭執，所指摘原判決違法情事並不存在。二
、原判決既認定上訴人等私運管制物品進口逾公告數額屬實，則上訴人等自「阿發」
處收取之十萬元，究係受託寄放物品之酬金，抑係走私進口之代價，與上訴人等應成
立懲治走私條例第二條第一項罪名之論罪科刑，並無影響。原審雖未於判決內說明該
部分認定所憑之證據及認定之理由，但僅屬訴訟程序之瑕疵，顯然於判決無影響，是
上訴意旨(二)所指之部分，依刑事訴訟法第三百八十條規定，亦不得為上訴第三審之理
由。綜上所述，依首揭說明，本件上訴應從程序上予以駁回。
據上論結，應依刑事訴訟法第三百九十五條前段，判決如主文。
中      華      民      國    八十九    年      三      月    二十三    日
                              最高法院刑事第十庭
                                  審判長法官  曾  有  田
                                        法官  陳  宗  鎮
                                        法官  劉  介  民
                                        法官  魏  新  和
                                        法官  孫  增  同
      右正本證明與原本無異
                                              書  記  官
中      華      民      國    八十九    年      三      月    二十九    日


司法院資訊處製作；財團法人民間司法改革基金會備份。
